【裁判字號】    99,交聲,1199
【裁判日期】    991223
【裁判案由】    違反道路交通管理處罰條例聲明異議
【裁判全文】
臺灣士林地方法院交通事件裁定        99年度交聲字第1199號
原處分機關  臺北市交通事件裁決所
異  議  人  林耿嘉
即受處分人
                      號4樓
上列異議人即受處分人因違反道路交通管理處罰條例案件，對於
臺北市交通事件裁決所於民國99年10月28日所為之處分（原處分
案號：北市裁罰字第裁22-AEY883114號）聲明異議，本院裁定如
下：
    主  文
異議駁回。
    理  由
一、原處分意旨略以：異議人即受處分人林耿嘉駕駛車牌號碼65
    3-EG號營業一般小客車（下稱上開營小客車），於民國99年
    9 月2 日晚間10時5 分許，在臺北市○○區○○路、和平西
    路口，有違規左轉之違規，即因轉彎「不依標誌、標線號誌
    指示」，為臺北市政府警察局萬華分局康定路派出所警員攔
    停舉發，爰依道路交通管理處罰條例第48條第1 項第2 款之
    規定，裁處異議人罰鍰新臺幣600 元，並依同條例第63條第
    1 項規定，記違規點數1 點。
二、聲明異議意旨略以：異議人駕駛上開營小客車，於99年9 月
    2 日晚上10時22分，從北向南行經西園路1 段，至和平西路
    3 段路口處，因前方大型遊覽車左轉和平西路3 段，遂尾隨
    左轉，左轉後遭臺北市政府警察局萬華分局康定路派出所員
    警以該車違規左轉為由予以告發（單號：AEY883114 號），
    異議人不服，曾向臺北市交通事件裁決所申訴，惟遭駁回。
    然異議人所違交通規則之禁止左轉管制號誌，分別設置於西
    園路1 段218 號前號誌桿最右側及西園路1 段單號左側路口
    前號誌桿最左側，前者因非掛在號誌桿正上方，在路口尾隨
    大型車輛時視線受前車所阻；後者則附近無路燈且夜間光線
    不足，於遠處亦難以察覺，尾隨乃屬依序行車，可證非蓄意
    違規，特依法聲明異議，請求撤銷原處分，以維法治云云。
三、按駕駛人駕駛汽車，應遵守交通道路標誌、標線、號誌之指
    示，並服從交通指揮人員之指揮，道路交通安全規則第90條
    定有明文；次按汽車駕駛人轉彎時，不依標誌、標線、號誌
    指示者，處新臺幣600 元以上1,800 元以下罰鍰，並記違規
    點數1 點，道路交通管理處罰條例第48條第1 項第2 款、第
    63條第1 項第1 款分別定有明文。
四、經查：
（一）本件違規事實係異議人於99年9 月2 日晚間10時5 分許，
      駕駛上開營小客車，行經臺北市○○區○○路與和平西路
      口，因有違規左轉之違規，為臺北市政府警察局萬華分局
      康定路派出所員警攔停舉發「違規左轉」，而填製臺北市
      政府警察局北市警交字第AEY883114 號舉發違反道路交通
      管理事件通知單，惟異議人於應到案日期（即99年9 月17
      日）前提出申訴不服舉發，經原處分機關認無理由，而於
      99年10月28日，以北市裁罰字第裁22-AEY883114號違反道
      路交通管理事件裁決書，裁決處異議人新臺幣600 元之罰
      鍰，並記違規點數1 點，有前揭舉發違反道路交通管理事
      件通知單、裁決書各1 份附卷可稽。
（二）上揭違規事實業據異議人就於前開時、地，其駕駛上開營
      小客車，行經臺北市○○區○○路與和平西路路口左轉，
      而為臺北市政府警察局萬華分局康定路派出所員警舉發違
      規左轉等情自承在卷，復有臺北市政府警察局萬華分局99
      年12月7 日北市警萬分交字第09933230900 號函檢送之違
      規地點現場照片1 幀、臺北市政府警察局萬華分局99年9
      月27日北市警萬分交字第09936323800 號書函1 份，及上
      開舉發違反道路交通管理事件通知單附卷足佐，從而，異
      議人有於上揭時、地，駕駛上開營小客車行經「禁止左轉
      」路口左轉，而有「不依標誌、標線、號誌指示」違規行
      為一節，應可認定。
（三）異議人雖以前揭情詞辯以伊並非蓄意違規云云，惟按汽車
      行使時，駕駛人應注意車前狀況及兩車併行之間隔，並隨
      時採取必要之安全措施，道路交通安全規則第94條第3 項
      定有明文。再者，圓形紅色標誌表示禁制標誌，用於禁制
      標誌之邊線、斜線或底色及禁制性質告示牌之底色；而禁
      制標誌係用以表示道路上之遵行、禁止、限制等特殊規定
      ，告示車輛駕駛人及行人嚴格遵守；又禁行方向標誌，用
      以告示車輛駕駛人禁行之方向，應設於禁止各種車輛右轉
      、左轉或左右轉道路入口附近顯明之處，若有時間、車種
      、車道特殊規定者，應在附牌內說明，道路交通標誌標線
      號誌設置規則第10條第2 款、第11條第1 款、第12條第3
      款及第74條第1 項分別定有明文。職是，縱依異議人所辯
      情節，其駕駛上開營小客車在前方有大型車，又遇到轉彎
      路口之時，即應在行駛過程中，注意該路口是否設有禁行
      方向標誌，及判斷其與前方車輛之距離是否會妨礙其視野
      等情事，並非得僅係跟隨前方車輛行駛，而於轉彎時，完
      全不注意轉彎路口是否設置禁行方向標誌，況依上開違規
      地點現場照片所示，可見該處所設置之禁止左轉標誌，係
      在該轉彎路口設置之號誌旁，應屬道路入口附近顯明之處
      ，是以，異議人上開所辯實無足採為卸免其責有利之認定
      。
（四）至上開違規地點標誌、標線之劃設是否妥當，主管機關本
      即有其裁量權限，基於權力分立之機制，本院審認之範圍
      僅限於確定違規事實之有無及法規範涵攝、適用、評價之
      適當與正確與否，若非顯然有濫用裁量、怠於裁量或逾越
      裁量範圍之違法情事，即無從由司法介入審查。異議人如
      認違規地點之禁行方向標誌位置與方向設置不當，自可建
      議主管機關檢討改進，尚難以其自身認為劃設不當而據以
      主張本件應予免罰，故異議人此部分辯解，亦非可取。
五、綜上所述，異議人確有於前揭時、地，駕駛上開營小客車，
    在設有「禁止左轉」標誌處所左轉，有「不依標誌、標線、
    號誌指示」之違規行為，其於應到案日期（99年9 月17日）
    前到案陳述不服舉發，原處分機關認無理由，而依前揭道路
    交通管理處罰條例第48條第1 項第2 款之規定，裁處異議人
    罰鍰新臺幣600 元，並依同條例第63條第1 項規定，記違規
    點數1 點，經核並無違法之處，異議意旨求為撤銷原處分，
    非有理由，應予駁回。
據上論斷，應依道路交通事件處理辦法第18條，裁定如主文。
中    華    民    國    99    年    12    月    23    日
                        交通法庭法  官  王美玲
以上正本證明與原本無異。
如不服本裁定，應於送達後5日內，向本院提出抗告狀。
                                書記官  簡湘雲
中    華    民    國    99    年    12    月    23    日

司法院資訊處製作；財團法人民間司法改革基金會備份。
